【裁判字號】    95,上易,1041
【裁判日期】    950630
【裁判案由】    恐嚇等
【裁判全文】
臺灣高等法院刑事判決                95年度上易字第1041號
上  訴  人
即  被  告  甲○○
選任辯護人  柯士斌  律師
            蕭擁溱  律師
上列上訴人因恐嚇案件，不服臺灣基隆地方法院94年度易字第37
2號，中華民國95年3月31日第一審判決（起訴案號：臺灣基隆地
方法院檢察署94年度偵緝字第198號），提起上訴，本院判決如
下：
    主  文
上訴駁回。
    事  實
一、甲○○前於民國八十九年間分別因竊盜及施用第二級毒品案
    件，分別為本院於八十九年九月十三日以八十九年度上易字
    第二八○八號判處有期徒刑一年，於同年九月十三日確定；
    及為臺灣基隆地方法院於九十年一月十五日以八十九年度基
    簡字第九六○號判決，判處有期徒刑六月，於九十年三月六
    日確定，於八十九年十二月一日入監執行，於九十一年九月
    九日假釋交付保護管束，甫於九十二年一月二十八日假釋期
    滿未撤銷假釋而以執行完畢論。詎猶不知悔改，緣甲○○知
    其友人林漢文無工作收入又缺錢花用而曾借林漢文新台幣（
    下同）一萬六千元，嗣因林漢文無力清償該借款，林漢文乃
    於九十三年九月二十二日下午4時許，與綽號「黑鷹」之羅
    珠興共同至甲○○位在基隆市○○區○○街一○○巷三三之
    三號之住處，將其於當日凌晨○時許，在臺北縣汐止市○○
    街二七一號乙○○之住處所竊取乙○○所有之音響一組（市
    價純值九萬元，含尊品電腦音響主機一台、擴大機一台、穩
    定器一台、新力雷射點唱機四百片裝一台、VCD放影機一台
    、麥克風一組）（林漢文所涉竊盜部份已移送原審法院併案
    審理，並經該院以九十三年度訴字第七八○號判處有期徒刑
    二年六月確定，目前在監獄服刑中）交予甲○○抵債，其與
    羅珠興並向甲○○說明該組音響係林漢文自乙○○住處竊取
    的，甲○○明知及此，仍基於收受贓物之犯意予以收受之。
    甲○○復基於意圖為自己不法之所有之犯意，於九十三年九
    月二十五日上午十時，將上開音響載至乙○○位在臺北縣汐
    止市○○街五○四號之工廠外，其撥打該工廠招牌所載電話
    號碼予乙○○，向乙○○恫稱還要不要其所有之上開音響，
    若要，須支付其一萬元，若不要的話，就將該音響拿去賣掉
    等語，乙○○稱其還要其之音響，遂立刻自外趕回其之上開
    工廠，其復因畏懼其之音響無法索回而為甲○○拿去賣掉，
    遂給付甲○○五千元，甲○○收受五千元後，始將其車上之
    上開音響還予乙○○。
二、案經臺北縣政府警察局汐止分局報告臺灣基隆地方法院檢察
    署檢察官偵查起訴。
    理  由
一、訊據上訴人即被告甲○○對於明知上開音響為贓物而加以收
    受之事實坦承不諱，此與證人林漢文於九十四年五月十七日
    偵訊時、原審法院九十五年二月十六日審理時之證詞相符；
    另被告亦自承有將音響載至被害人乙○○之工廠，在向被害
    人乙○○收受五千元後，將音響還予乙○○，然矢口否認此
    係恐嚇取財行為，辯稱：林漢文欠我錢，所以和綽號「黑鷹
    」之羅珠興拿上開音響至我家抵押給我，我問羅珠興該組音
    響是誰的，羅珠興說是林漢文和其向林漢文之舅舅（按實為
    林漢文母親之男友）乙○○拿來的，我就向羅珠興問乙○○
    之住處，然後我直接把音響拿去還給乙○○，是乙○○自己
    包五千元紅包給我的，不是我恐嚇而來云云。惟查：證人乙
    ○○於九十四年五月十七日接受檢察官偵訊時證稱被告至我
    住處（即上開所稱之工廠）時說音響是被告朋友林漢文因欠
    其錢而寄放在被告那邊，被告問我還要不要該音響，如不要
    的話，被告就要拿到跳蚤市場賣，我想我之音響值十多萬元
    ，我怕被告果真將該音響賣掉，所以才同意給被告五千元等
    語；證人乙○○又於原審法院九十五年二月十六日審理時證
    稱「（被告當時如何向你說？）他先打電話給我，他電話裡
    面叫我叔叔，但是我不認識他，他沒有向我說他的姓名，他
    問我音響還要不要，如果要的話他要向我要三萬元（後於同
    庭更正為一萬元），如果我不要的話，他就要把音響拿去賣
    ，我說我當然要，我向他說我在工地做事，等我一下馬上回
    來，我回去時，被告已經在我工廠門口等，他也把音響帶在
    一台白色的車上，我拿五千元給被告說這是走路工，再多我
    也沒有，他就把音響還給我。」、「我是怕音響被賣掉，所
    以才付五千元」等語，可見被害人乙○○確係本於被告向其
    恫稱其還要不要其所有之上開音響，若要，須支付被告一萬
    元，若不要，被告行將該音響拿去賣掉之話語威脅，心生畏
    懼，始支付被告五千元，初不因該五千元是否稱作「走路工
    」而有異；況被告明知上開音響係林漢文向被害人乙○○竊
    取而來，本不應加以收受，竟在收受該屬贓物之音響後，向
    被害人乙○○恫稱上語而獲得五千元之「走路工」之不正利
    益，自客觀情狀觀之，此實屬恐嚇取財行為，斷不能謂該五
    千元係被害人乙○○自願交付予被告。至被告聲請傳訊之證
    人即被害人乙○○之子廖啟志於原審法院九十五年二月十六
    日審理時證稱我回至我父親之工廠時，被告已將音響載回我
    父親之工廠，然我不知其中之細節，我之所以會認為我父親
    交付被告五千元的原因係因為被告好心將音響載回來，是因
    為我聽到被告有說被告是好心將音響載回來的緣故等語，可
    見證人廖啟志根本不知被害人乙○○支付五千元予被告之實
    際上原因，「好心」與否僅係被告自行聲稱，與其是否構成
    恐嚇取財無關，證人廖啟志之上開證言無從為被告有利之認
    定。綜上，被告上開辯詞無非臨訟卸責之詞，不足採信，此
    外，復有贓物照片八幀、贓物認領保管單1紙附卷可稽，被
    告上開收受贓物、恐嚇取財之犯行均堪認定。
二、核被告所為，係犯刑法第三百四十九條第一項之收受贓物罪
    、第三百四十六條第一項之恐嚇取財罪。被告所犯上開二罪
    ，有方法結果之牽連關係，應依刑法第五十五條之規定，從
    較重之恐嚇取財罪處斷；論告書誤認該二罪應分論併罰，尚
    有未洽。被告犯有上開前科，甫於九十二年一月二十八日執
    行完畢，此有本院被告前案紀錄表一紙附卷可參，其於執行
    完畢五年內再犯本件有期徒刑以上之罪，為累犯，應依刑法
    第四十七條之規定，加重其刑。原審以被告罪證明確，而適
    用刑法第三百四十九條第一項、第三百四十六條第一項、第
    五十五條、第四十七條，罰金罰鍰提高標準條例第一條前段
    ，並審酌被告收受贓物之價值、恐嚇取財之所得、行為手段
    、對被害人所生危害、犯後狡飾之犯後態度等一切情狀，量
    處有期徒刑八月。
三、經核原判決上開認事用法，並無不合，量刑亦屬妥適。被告
    上訴意旨以被害人乙○○非因心生畏懼才交付被告五千元，
    被告並無恐嚇之犯行等語。惟按證據之取捨及證據證明力如
    何，均屬事實審法院得自由裁量、判斷之職權，苟其此項裁
    量、判斷，並不悖乎通常一般之人日常生活經驗之定則或論
    理法則，又於判決內論敘其何以作此判斷之心證理由者，即
    不得任意指摘其為違法。而認定犯罪事實所憑之證據，並不
    以直接證據為限，間接證據亦包括在內，審理事實之法院綜
    合卷內之直接、間接證據，本於推理作用，於通常一般之人
    均不致有所懷疑，得確信其為真實之程度者，即非不得據之
    為有罪之認定。原判決既已綜核全部卷證資料，詳加斟酌論
    斷，敘明其所憑之證據及認定之理由，而以被告否認犯罪所
    持之辯解為不足採，予以指駁綦詳，俱有卷存之證據資料可
    資覆按，自不得任意指為違法，被告上訴仍執詞否認犯罪，
    為無理由，應予駁回。
據上論結，應依刑事訴訟法第368條，判決如主文。
本案經檢察官吳慧蘭到庭執行職務。
中    華    民    國    95    年    6     月    30    日
                  刑事第五庭  審判長法  官  吳    敦
                                    法  官  陳 世 宗
                                    法  官  吳 啟 民
以上正本證明與原本無異。
不得上訴。
                                    書記官  江 采 廷
中    華    民    國    95    年    7     月    3     日
附錄本案論罪科刑法條全文
刑法第三百四十六條（單純恐嚇罪）
意圖為自己或第三人不法之所有，以恐嚇使人將本人或第三人之
物交付者，處六月以上五年以下有期徒刑，得併科一千元以下罰
金。
以前項方法得財產上不法之利益，或使第三人得之者，亦同。
前二項之未遂犯罰之。
刑法第三百四十九條（普通贓物罪）
收受贓物者，處三年以下有期徒刑、拘役或五百元以下罰金。
搬運、寄藏、故買贓物或為牙保者，處五年以下有期徒刑、拘役
或科或併科一千元以下罰金。
因贓物變得之財物，以贓物論。


司法院資訊處製作；財團法人民間司法改革基金會備份。
